臺灣高等法院臺南分院刑事判決
111年度金上訴字第1285號
                                 111年度金上訴字第1286號
上  訴  人  
即  被  告  倪忻愉

上列上訴人即被告因詐欺等案件，不服臺灣雲林地方法院109年
度訴字第894號、110年度訴字第484號中華民國111年8月16日第
一審判決（起訴案號：臺灣雲林地方檢察署109年度偵字第7270
、7939號；臺灣士林地方檢察署109年度偵字第20050號），提起
上訴，本院判決如下：
    主  文
原判決關於所犯三人以上共同冒用公務員名義詐欺取財罪（即原
判決附表編號2）所處之刑及所定應執行刑部分，均撤銷。
倪忻愉所犯三人以上共同冒用公務員名義詐欺取財罪，處有期徒
刑壹年貳月。
其他上訴駁回（即原判決關於所犯三人以上共同詐欺取財罪《即
原判決附表編號1》所處之刑部分）。
倪忻愉前揭撤銷改判部分所處之刑及上訴駁回部分所處之刑，應
執行有期徒刑壹年肆月。緩刑伍年，並應按附表一、二所示之賠
償金額及方式向張甚、洪天娥支付損害賠償。
    事實及理由
一、按刑事訴訟法第348條規定：「上訴得對於判決之一部為之
    。對於判決之一部上訴者，其有關係之部分，視為亦已上訴
    。但有關係之部分為無罪、免訴或不受理者，不在此限。上
    訴得明示僅就判決之刑、沒收或保安處分一部為之」。是本
    案上訴之效力及其範圍，應依現行刑事訴訟法第348條規定
    判斷，合先敘明。
二、原審於民國111年8月16日以109年度訴字第894號、110年度
    訴字第484號判決判處被告犯三人以上共同詐欺取財罪，處
    有期徒刑1年1月（即原判決附表編號1）；又犯三人以上共
    同冒用公務員名義詐欺取財罪，處有期徒刑1年4月（即原判
    決附表編號2）；應執行有期徒刑1年6月，及相關沒收之諭
    知。被告以原審量刑過重為由提起上訴，檢察官則未上訴，
    經本院當庭向被告確認上訴範圍，稱僅就原判決量刑部分上
    訴，對於原判決認定之犯罪事實、罪名及沒收，表明未在上
    訴範圍（本院111年度金上訴字第1286號卷《下稱本院卷》第2
    26-227頁），足見被告對於本案請求審理之上訴範圍僅限於
    量刑部分。揆諸前開條文之規定，本案量刑部分與原判決犯
    罪事實、罪名及沒收之認定，可以分離審查，因此，本院爰
    僅就原判決量刑部分加以審理，其他關於本案犯罪事實、罪
    名及沒收等，則不在本院審理範圍，先予說明。
三、因被告表明僅就原判決關於量刑部分提起上訴，故有關本案
    之犯罪事實、論罪（所犯罪名、罪數關係）及沒收部分之認
    定，均如第一審判決所記載（如附件）。
四、被告上訴意旨略以：被告智識程度較低，生活單純，自小父
    母離異，家庭經濟清寒，有長期憂鬱症，容易遭他人所欺騙
    ，因此誤觸本件犯行，深知後悔，且被告僅單純為末端負責
    依指示前往取款之車手，顯見犯罪情節較輕。又被告將同案
    被告陳浚杰收錢過程全部錄音，並提供給警方，使警方得以
    迅速抓捕該名主犯，不再繼續危害他人。再者，被告前無任
    何前科紀錄，對於本案均坦承犯行，積極配合警方偵辦，且
    已與告訴人張甚、洪天娥均達成民事調解，故原判決實有量
    刑過重，並請求給予緩刑之宣告等語。
五、本院撤銷改判及維持原判決之理由：
　㈠撤銷改判部分（即原判決關於所犯三人以上共同冒用公務員
    名義詐欺取財罪《原判決附表編號2》所處之刑部分）：
　⒈原審以被告就原判決附表編號2所示加重詐欺取財等犯行，事
    證明確，因予科刑，固非無見。惟按量刑之輕重，應注意刑
    法第57條各款所定科刑時應審酌之一切情狀，以為科刑輕重
    之標準。被告於原審時雖與告訴人洪天娥未能調解成立，惟
    事後已於本院時與告訴人洪天娥達成民事調解，有本院111
    年度附民移調字第99號調解筆錄1份（本院卷第185-186頁）
    在卷可憑。原審「未及審酌」上情，致量刑失衡，容有未洽
    。被告上訴意旨以其事後已與告訴人洪天娥達成民事調解，
    原審未及審酌上情致量刑過重為由，指摘原判決不當，為有
    理由，自應由本院將原判決關於所犯三人以上共同冒用公務
    員名義詐欺取財罪（即原判決附表編號2）所處之刑（含所
    定應執行刑）部分，予以撤銷改判，期臻適法。
　⒉爰審酌被告加入本案詐欺集團，共同參與加重詐欺取財犯行
    ，並製造犯罪金流斷點，掩飾或隱匿特定犯罪所得去向，增
    加檢警機關追查詐欺集團其他犯罪成員之困難度，助長詐欺
    犯罪風氣，所為誠值非難。惟念及被告之素行（參見臺灣高
    等法院被告前案紀錄表），犯後始終坦認犯行之態度（含對
    洗錢罪之自白，應作為量刑有利因子），且與告訴人洪天娥
    達成民事調解。兼衡被告於本案中之角色、分工、涉案情節
    及對告訴人洪天娥造成之損害情形。暨被告自陳國中畢業之
    智識程度，從事餐廳服務生工作，月入約新臺幣（下同）2
    萬5千元，未婚無子女等一切情狀，量處被告有期徒刑1年2
    月，以示懲儆。
　㈡維持原判決部分（即原判決關於所犯三人以上共同詐欺取財
    罪《原判決附表編號1》所處之刑部分）：
　⒈按量刑係法院就繫屬個案犯罪所為之整體評價，乃事實審法
    院之職權裁量事項，而量刑判斷當否之準據，則應就判決整
    體觀察為綜合考量，不可擷取其中片段遽為評斷。苟其量刑
    已以行為人之責任為基礎，並斟酌刑法第57條各款所列情狀
    ，在法定刑度內酌量科刑，無偏執一端，或濫用其裁量權限
    ，致明顯失出失入情形，自不得任意指為不當或違法（最高
    法院75年度台上字第7033號、104年度台上字第2577號判決
    意旨參照）。原審以行為人之責任為基礎，審酌被告加入本
    案詐欺集團，而共同參與加重詐欺取財犯行，並製造犯罪金
    流斷點，掩飾或隱匿特定犯罪所得去向，增加檢警機關追查
    詐欺集團其他犯罪成員之困難度，助長詐欺犯罪風氣。惟念
    及被告於偵審中坦承犯行，合於輕罪之減輕其刑事由，且與
    告訴人張甚達成民事調解，並依約履行調解條件，有原審法
    院111年度司附民移調字第62號調解筆錄1份（原審2卷第321
    頁）可按。兼衡被告加入本案詐欺集團犯罪組織之時間久暫
    、在本案犯罪中所扮演之角色及參與犯罪之程度、品性素行
    、犯罪動機、目的、手段尚屬平和、告訴人張甚損失之金額
    、被告從中獲取之報酬數額。暨於原審時自陳之智識程度、
    職業、生活暨家庭經濟狀況等一切情狀，量處被告有期徒刑
    1年1月。復說明：被告於偵查及審判中始終自白參與犯罪組
    織、洗錢犯行，原應依組織犯罪防制條例第8條第1項後段、
    洗錢防制法第16條第2項規定減輕其刑，然因被告所犯參與
    犯罪組織罪、一般洗錢罪均係屬想像競合犯其中之輕罪，無
    從逕依上開輕罪之減刑規定予以減輕其刑，惟就被告符合上
    開輕罪減刑事由之情事，爰於依刑法第57條量刑時一併衡酌
    之。本院認原判決關於此部分科刑之部分，已依刑法第57條
    各款所列情狀審酌，而為量刑之準據，經核並無量刑輕重失
    衡、裁量濫用之情形，而被告上訴請求從輕量刑之理由，已
    為原判決審酌時作為量刑之參考因子，或尚不足以動搖原判
    決之量刑基礎，難認有據。
  ⒉依上所述，被告此部分之上訴，為無理由，應予駁回。　　
  ㈢被告前開撤銷改判部分所處之刑及上訴駁回部分所處之刑，
    符合數罪併罰之要件，爰依刑法第51條第5款規定，定其應
    執行刑為有期徒刑1年4月。
　㈣被告前未曾因故意犯罪受有期徒刑以上刑之宣告，有臺灣高
    等法院被告前案紀錄表可查，其因一時失慮致犯本案之罪。
    復被告與告訴人張甚、洪天娥均達成民事調解，有原審法院
    111年度司附民移調字第62號調解筆錄1份、本院111年度附
    民移調字第99號調解筆錄1份可按，足見被告犯後已盡力彌
    補所造成之損害。又被告因本案犯行，於109年10月26日起
    至109年12月25日止遭羈押，有被告之臺灣高等法院被告前
    案紀錄表可考，應已生一定程度之警惕作用。本院考量被告
    上開一切情狀，認被告經此偵、審程序及科刑之教訓，當已
    知所警惕，信無再犯之虞，本院認對被告所宣告之刑，以暫
    不執行為適當，爰依刑法第74條第1項第1款規定，併予宣告
    緩刑5年，以勵自新。另按緩刑宣告，得斟酌情形，命犯罪
    行為人向被害人支付相當數額之財產或非財產上之損害賠償
    ，刑法第74條第2項第3款亦有明文。本件被告與告訴人張甚
    、洪天娥雖已達成調解，然被告僅給付部分調解款項，故本
    院為兼顧告訴人張甚、洪天娥之權益，確保被告於緩刑期間
    內按其承諾之賠償金額及方式履行，以確實收緩刑之功效，
    認如課予被告於緩刑期內按調解內容支付告訴人張甚、洪天
    娥損害賠償之負擔，應屬適當，乃依前揭規定，併諭知被告
    於緩刑期間應依附表一、二所示之賠償金額及方式，向告訴
    人張甚、洪天娥履行賠償義務。被告此項緩刑之負擔，乃緩
    刑宣告附帶之條件，依刑法第75條之1第1項第4款之規定，
    違反上開所定負擔情節重大，足認原宣告之緩刑難收其預期
    效果，而有執行刑罰之必要者，得撤銷緩刑之宣告，併此敘
    明。
據上論斷，應依刑事訴訟法第368條、第369條第1項前段、第364
條、第299條第1項前段（僅引用程序法），判決如主文。
本案經檢察官林柏宇、陳韻中提起公訴，檢察官劉榮堂到庭執行
職務。
中　　華　　民　　國　　111 　年　　11　　月　　29　　日
                  刑事第一庭    審判長法  官　陳連發
                                      法  官　何秀燕
                                      法　官  洪榮家
以上正本證明與原本無異。
如不服本判決應於收受送達後20日內向本院提出上訴書狀，其未
敘述上訴理由者，並得於提起上訴後20日內向本院補提理由書（
均須按他造當事人之人數附繕本）「切勿逕送上級法院」。
　　　　　                            書記官　呂宬樂
中　　華　　民　　國　　111 　年　　11　　月　　29　　日
附錄本案論罪科刑法條：
中華民國刑法第339條之4
犯第339條詐欺罪而有下列情形之一者，處1年以上7年以下有期
徒刑，得併科1百萬元以下罰金：
一、冒用政府機關或公務員名義犯之。
二、三人以上共同犯之。
三、以廣播電視、電子通訊、網際網路或其他媒體等傳播工具，
    對公眾散布而犯之。
洗錢防制法第14條第1項
有第2條各款所列洗錢行為者，處7年以下有期徒刑，併科新臺幣
5百萬元以下罰金。
組織犯罪防制條例第3條第1項
發起、主持、操縱或指揮犯罪組織者，處3年以上10年以下有期
徒刑，得併科新臺幣1億元以下罰金；參與者，處6月以上5年以
下有期徒刑，得併科新臺幣1千萬元以下罰金。但參與情節輕微
者，得減輕或免除其刑。　

附表一：
賠償金額 賠償方式 被告願給付張甚30萬元。 被告已給付張甚10萬元。  被告於緩刑期內應履行之事項：被告自111年12月15日起按月於每月15日前各給付5千元，若一期未付，未屆清償期者，視為全部到期。 

附表二：
賠償金額 賠償方式 被告願給付洪天娥45萬元。 被告已給付洪天娥10萬元。  被告於緩刑期內應履行之事項：被告前43期，自111年12月15日起按月給付8千元，第44期於115年7月15日給付6千元，若一期未付，未屆清償期者，視為全部到期。